【裁判字號】    90,台上,3294
【裁判日期】    900531
【裁判案由】    違反毒品危害防制條例
【裁判全文】
最高法院刑事判決                                九十年度台上字第三二九四號
    上  訴  人  甲○○
    選任辯護人  彭大勇律師
右上訴人因違反毒品危害防制條例案件，不服台灣高等法院台南分院中華民國八十八
年四月十五日第二審判決（八十八年度上訴字第七二號，起訴案號：台灣台南地方法
院檢察署八十七年度偵字第七○一八號），提起上訴，本院判決如左：
    主  文
原判決撤銷，發回台灣高等法院台南分院。
    理  由
本件原判決認定上訴人甲○○意圖營利，於民國八十七年五月二十二日後之同月下旬
某日，至高雄縣境高速公路楠梓交流道，以新台幣二萬元之價格，向謝進銘（另案審
理）販入不詳數量之第二級毒品安非他命後，藏在台南縣七股鄉永吉村二二號四樓賃
居處。除少量供其施用外，其餘伺機出售牟利。嗣於同年六月十五日上午五時許為警
查獲，扣得安非他命淨重三六‧九七公克等情。因而撤銷第一審判決，改判論處上訴
人販賣第二級毒品（累犯）罪刑，固非無見。
惟查：(一)上訴期間為十日，自送達判決後起算，刑事訴訟法第三百四十九條前段定有
明文。倘逾上訴期間方提起上訴，即非合法，應予駁回。從而上訴是否逾期，上訴審
法院自應依職權先予以調查。本件第一審判決後，依送達檢察官之判決正本送達證書
所示，其「送達時間」欄由法警吳淑靜加蓋有「、１０、」阿拉伯數字之職戳，但
「送達方法」之「本人」欄則由檢察官陳俊秀加蓋有「、、６」阿拉伯數字之職
戳（見第一審卷第五七頁）。據此以觀，本件第一審判決正本合法送達於檢察官收受
之時日究竟如何﹖尚非無疑，此攸關檢察官於八十七年十一月十三日提起第二審上訴
是否逾期（見原審卷第三頁）。乃原審未詳加調查明，即遽為科刑之判決，自難認
適法。(二)刑事訴訟法第九十五條第一款規定，訊問被告應先告知犯罪嫌疑及所犯所有
罪名。罪名經告知後，認為應變更者，應再告知。本件檢察官起訴上訴人犯麻醉藥品
管理條例第十三條之一第二項第一款之罪，原審變更起訴法條，改依毒品危害防制條
例第四條第二項之罪論處，惟未依上述規定於調查或審判程序中告知上訴人將有變更
罪名之情事，使其有充分辯論之機會，自欠允洽。(三)審理事實之法院，本乎發見實質
真實之本旨，對於案內一切與罪名之成否、論罪科刑有關之證據，除認為不必要者外
，均應詳為調查，如有應行調查之證據未依法調查，率予判決，其判決當然為違背法
令。原審以上訴人於前揭時間被警查獲時，另有一對男女從現場跳窗逃逸，上訴人有
可能出售安非他命予該二人，作為上訴人為本件犯行之佐證（見原判決理由一）。然
前開跳窗之男女與上訴人之關係如何﹖其等為何在案發現場﹖能否以其等於上午五時
許逗留於上訴人住處，即謂上訴人可能出賣安非他命予渠等﹖均非無疑，饒有深入研
求之餘地。乃原審未進一步詳予調查究明，即遽為前揭推論，自嫌速斷。以上或為上
訴意旨所指摘，或為本院得依職權調查之事項。上訴人上訴意旨指摘原判決不當，非
無理由，應認有發回更審之原因。
據上論結，應依刑事訴訟法第三百九十七條、第四百零一條，判決如主文。
中      華      民      國     九十     年      五      月    三十一    日
                              最高法院刑事第七庭
                                  審判長法官  吳  雄  銘
                                        法官  池  啟  明
                                        法官  石  木  欽
                                        法官  郭  毓  洲
                                        法官  吳  三  龍
      右正本證明與原本無異
                                              書  記  官
中      華      民      國     九十     年      六      月      四      日


司法院資訊處製作；財團法人民間司法改革基金會備份。
